【裁判字號】    91,訴,3766
【裁判日期】    920502
【裁判案由】    損害賠償
【裁判全文】
臺灣臺中地方法院民事判決      九十一年訴字第三七六六號
    原      告  乙○○  籍設雲.
                        現住台.
    訴訟代理人  丙○○
    被      告  甲○○
                        （現居臺灣台中看守所）
右被告因違反槍炮彈藥刀械條例等刑事案件，原告提起附帶民事訴訟事件請求損害賠
償（九十一年度附民字第四一六號），經刑事庭移送前來，本院判決如左：
    主      文
被告應給付原告新台幣貳拾萬元。
原告其餘之訴駁回。
訴訟費用由被告負擔十分之一；餘由原告負擔。
本判決第一項於原告以新台幣陸萬陸仟陸佰柒拾元供擔保後，得假執行。
原告其餘假執行之聲請駁回。
    事      實
甲、原告方面：
壹、聲明：被告應給付原告新台幣（下同）壹佰玖拾伍萬參仟壹佰肆拾元，並願供擔
    保請准為假執行之宣告。
貳、陳述：
一、被告於民國（下同）九十一年四月六日二十二時許，持可發射金屬或子彈具有殺
    傷力支改造手槍一枝及具有殺傷力之土造子彈十二顆，前往台中縣太平市○○路
    十二巷二十八之二十七號原告住處，先詢問原告之母蕭碧珠是否在家，於原告回
    稱母親蕭碧珠外出，尚未返家後，被告即行離去，並徘徊於原告住家附近。迨至
    翌日凌晨零時二十分許，蕭碧珠騎機車返家，於庭院內將機車停妥後，原告出門
    為其母開門之際，被告竟站於庭院籬笆外，持前揭改造之手槍，朝原告上半身射
    擊，其中一發擊中原告左手臂，致原告受有左手上臂穿透槍傷之傷害，雖經送醫
    治療，惟迄今尚未痊癒，刑事部份經本院以九十一年度訴字第一七三一號刑事判
    決被告有期徒刑二年在案。
二、原告目前服役軍中，月薪逾肆萬元，將於九十三年八月二十七日退伍，以原告之
    學歷及受侵害前之健康及能力，將來退伍之後，於通常情形之下，將謀得至少月
    薪參萬元之工作。然原告受傷後迄今，左手因左上手臂穿透，仍無法平舉或舉高
    ，連吃飯均僅能使用右手一手，將來縱使痊癒之後，亦無法回復正常功能，勞動
    能力顯然受有損害，減損之程度以五分之一計算，則每月減損金額為陸仟元。自
    原告退伍（九十三年九月一日起算）時二十六歲，計算至年滿六十歲為止，尚有
    三十四年，依照霍夫曼式計算法扣除中間利息，減損金額計為壹佰肆拾伍萬參仟
    壹佰肆拾元。原告因被告開槍行為致其身體受傷，精神肉體所受痛苦甚大，且被
    告參選縣議員，財力雄厚，卻能擁槍自重，故請求非財產上損害金額伍拾萬元，
    共計壹佰玖拾伍萬參仟壹佰肆拾元，原告爰依民法第一百八十四條第一項、第一
    百九十三條第一項及第一百九十五條第一項之規定，請求被告賠償如聲明所示。
參、證據：提出原告在職證明書、戶籍謄本、診斷證明書、海報各一份為證。
乙、被告方面：
壹、聲明：駁回原告之訴及假執行之聲請。
貳、陳述：被告確實有開槍射傷原告之行為，其係肇因於原告之父母即丙○○、蕭碧
    珠夫婦二人，多年來對被告及被告之母欺凌、誣陷，被告因一時氣憤難耐所致，
    另原告就其所受損害數額及勞動能力減損之損害部分，均未舉證以對，且原告請
    求之精神慰撫金過高，因現在被關，沒有工作，沒有能力賠償。
丙、本院依職權向國軍台中總醫院函詢原告傷勢復原情況。
    理      由
一、本件原告起訴主張：被告於九十一年四月六日二十二時許，持可發射子彈具有殺
    傷力之改造手槍一枝及具殺傷力之子彈三顆，前往原告位於台中縣太平市○○路
    四段十二巷二十八之二十七號住處。至翌日凌晨零時二十分許，原告之母蕭碧珠
    騎機車返家，原告出門為其母開門之際，被告竟站於庭院籬笆外，持改造手槍，
    朝原告左側身體射擊，並擊中其左手臂，導致原告受有左手上臂穿透槍傷之傷害
    ，爰依民法第一百八十四條第一項、第一百九十三條第一項及第一百九十五條第
    一項之規定，請求被告賠償原告自九十三年九月一日至原告六十歲（即一百二十
    七年八月三十一日）止，勞動能力減損之損害壹佰肆拾伍萬參仟壹佰肆拾元、精
    神慰撫金伍拾萬，共計壹佰玖拾伍萬參仟壹佰肆拾元。被告則以：對於右揭時地
    開槍射傷原告一事，並不爭執，惟原告就其所受損害數額及勞動能力減損之損害
    部分，均未舉證以對，且原告主張之精神慰撫金過高等語，資為抗辯。
二、經查：原告主張被告有於前揭時、地，持改造手槍射傷原告左手臂，致原告受有
    左手上臂穿透傷之傷害等事實，為被告所不爭執，並有原告所提出國軍台中總醫
    院診斷證明書一份為證，且被告之犯行業經本院以九十一年度訴字第一七三一號
    刑事判決判處罪刑在案，亦有該案號刑事判決一份在卷可參，是原告主張被告有
    前述故意傷害之侵權行為，應屬可採，被告之傷害行為與原告所受傷害間具有相
    當因果關係亦可認定。
三、按因故意或過失，不法侵害他人之權利者，負損害賠償責任；不法侵害他人之身
    體或健康者，對於被害人因此喪失或減少勞動能力，或增加生活上之需要時，應
    負損害賠償責任；不法侵害他人之身體、健康、名譽、自由、信用、隱私、貞操
    或不法侵害其他人格法益而情節重大者，被害人雖非財產上之損害，亦得請求賠
    償相當之金額，民法第一百八十四條第一項前段、第一百九十三條第一項及第一
    百九十五條第一項前段分別定有明文。本件被告故意不法侵害原告之身體，既如
    前述，自應對原告負損害賠償責任。茲就原告請求被告賠償之金額，逐項審核如
    下：
（一）減少勞動能力部分：
      按當事人主張有利於己之事實者，應就其事實有舉證之責任。民事訴訟法第二
      百七十七條定有明文。原告雖主張其因被告之侵權行為而導致其左手無法平舉
      或舉高，縱使痊癒亦無法回覆正常功能，而主張勞動能力減損五分之一，以每
      月所得參萬元計算，自九十三年九月一日至六十歲止，計受損壹佰肆拾伍萬參
      仟壹佰肆拾元，被告應予賠償云云，並提出在職證明為憑。然查：原告所提在
      職證明至多僅能說明原告受傷前服役軍中，任職中士副排長，並無法證明原告
      有縱因所受傷害痊癒而仍減損五分之一勞動能力之事實。且經本院向國軍台中
      總醫院醫函詢：原告所受傷勢可否痊癒？如可痊癒治療期間多久？是否會因該
      傷勢無法痊癒而喪失勞動能力？經該院函復稱：原告之傷口現已痊癒，僅因其
      肌肉受傷需經三個月復原外，並無神經受損等語，有該院九十二年四月九日醫
      質字第○九二一八四八號函附卷可參。是可知原告所受之傷業已痊癒，且因無
      神經受損，僅需休養三個月即可完全回復，於九十三年九月一日之際，原告並
      無勞動能力減少之情形，是原告主張其自九十三年九月一日至一百二十七年八
      月三十一日（即原告六十歲）止，有勞動能力減損五分之一之情事，應無可採
      ，是原告請求被告賠償其上開期間勞動能力減損之損害壹佰肆拾伍萬參仟壹佰
      肆拾元，於法無據，不應准許。
（二）精神慰撫金部分：
      按精神慰撫金核給的標準固與財產上損害不同，然非不可斟酌雙方身分資力與
      加害程度，及其他各種情形核定相當之數額，最高法院著有五十一年台上字第
      二二三號判例可資參照。查原告因被告開槍之侵權行為受有左上臂穿透槍傷之
      傷害，此有國軍台中總醫院診斷證明書一份為證，其肉體、精神必受有極大痛
      苦，是原告主張受有非財產上損害，應堪認定。爰斟酌原告服役軍中，現任中
      士副排長，薪俸每月逾肆萬元，及被告曾參選縣議員之社會地位、現因案在押
      ，並無工作等實際情況，原告請求伍拾萬元，尚嫌過高，且原告所受之傷害並
      未殘留後遺症等情，認原告請求之精神慰撫金，應予核減為貳拾萬元，方屬公
      允，逾此數額之請求，為無理由，應予駁回。
四、綜上所陳，原告依據侵權行為之法律關係，請求被告賠償貳拾萬元，為有理由，
    應予准許。逾此部分之請求，要屬無據，應予駁回。
五、本件原告勝訴部份，陳明願供擔保，聲請宣告假執行，經核其勝訴部份，合於法
    律之規定，爰酌定相當之擔保金額宣告之；其餘假執行之聲請，因訴之駁回而失
    所依附，應予駁回。
六、本件事證已臻明確，兩造其餘攻擊防禦方法，經核與判決結果並無影響，爰不一
    一論述，附此敘明。
七、結論：本件原告之訴，為一部有理由，一部無理由，並依民事訴訟法第七十九條
    但書、第三百九十條第二項規定，判決如主文。
中      華      民      國    九十二    年      五      月    二      日
                                    台灣台中地方法院民事第三庭
~B法      官  王金洲
右為正本，係照原本作成。
如對本判決上訴，須於判決送達後二十日內向本院提出上訴狀（須附繕本）。
中      華      民      國    九十二    年      五      月    二      日
~B法院書記官


司法院資訊處製作；財團法人民間司法改革基金會備份。
